【裁判字號】    88,訴,402
【裁判日期】    890823
【裁判案由】    偽造文書
【裁判全文】
臺灣雲林地方法院刑事判決                          八十八年度訴字第四二號
    公  訴  人  臺灣雲林地方法院檢察署檢察官
    被      告  丙○○
    選任辯護人  簡承佑
右列被告因偽造文書等案件，經檢察官提起公訴（八十八年度偵字第三六七四號、五
○二三號），本院判決如左：
    主  文
丙○○結夥三人以上竊盜，累犯，處有期徒刑壹年拾月；又偽造公印，累犯，處有期
徒刑壹年，偽造之基隆關稅局五堵分局簽證文件專用章貳枚均沒收。應執行有期徒刑
貳年捌月，偽造之基隆關稅局五堵分局簽證文件專用章貳枚均沒收。
    事  實
一、丙○○於民國八十二年間，曾因違反肅清煙毒條例及連續攜帶兇器竊盜等案件，
    經台灣台中地方法院先後於八十三年一月一日、同年十一月二十六日判處有期徒
    刑三年二月、一年八月確定，而經檢察官聲請法院合併定應執行刑為有期徒刑四
    年八月確定，甫於八十七年十月七日假釋縮刑執行完畢。丙○○猶不知悔改，竟
    夥同廖學森（八十八年十一月二十九日死亡）、甲○○（另案為台灣嘉義地方法
    院檢察署檢察官偵查，起訴書誤認為戴明益）基於意圖為自己不法所有之犯意聯
    絡，結夥三人於八十八年四月五日十二時許，由丙○○駕駛車牌號碼ＪＧ－五九
    一九號賓士自用小客車，搭載廖學森、甲○○前往雲林縣古坑鄉劍湖山遊樂世界
    （以下簡稱劍湖山）竊車。於同日十二時四十一分許，進入劍湖山停車場後，見
    第七停車場有同型之車牌號碼ＪＸ－八五二八號賓士自用小客車（戊○○所有）
    ，廖學森、甲○○旋即下車，丙○○則駛往第六停車場把風接應；廖學森、甲○○伺機持不詳之工具撬開ＪＸ－八五二八號車右前座車門鎖，於十分鐘左右得手
    後，再以不詳之方式發動該車，並急速駛往出口處，劍湖山保全人員見狀攔截不
    及而遭逃脫往南駛離；丙○○見其二人得手後，迅即駕車緊跟該車駛往出口處，
    並急速往北駛離以為誤導掩護。保全人員誤以丙○○所駕駛之同型賓士車亦為贓
    車，於三分鐘後追及攔截，經丙○○出示合法證件，又無直接證據證明丙○○參
    與竊車，遂將丙○○車放行，惟廖學森、甲○○竊得之贓車早已藉機逃之夭夭。
    八十八年四月九日十時三十分許，戊○○接獲不詳姓名年籍男子之電話，通知以
    新台幣（下同）三十萬元贖車，經討價還價以二十五萬元成交，戊○○則依指定
    將錢匯入不知情之丁○○（曾遺失身分證）萬通銀行高雄分行00000000
    000000號帳戶，而於同日十五時許，依約在嘉義市○區○○街基督教醫院
    停車場內取回失竊贓車（車內ＣＤ盒、發票二本、公司章二枚、衣服六件及亞太
    銀行存摺均遭竊）。丙○○復另行起意，於不詳時日、在不詳地點，偽造基隆關
    稅局五堵分局簽證文件專用章二枚，足以生損害於基隆關稅局五堵分局。嗣於八
    十八年六月二十八日十五時三十分許，員警持檢察官核發之搜索票前往雲林縣古
    坑鄉○○村○○路二十八巷一弄十三號丙○○女友乙○○住處搜索，並扣得丙○○所偽造之基隆關稅局五堵分局簽證文件專用章二枚。
二、案經雲林縣警察局報請台灣雲林地方法院檢察署檢察官偵查起訴。
    理  由
一、訊據被告丙○○固供承案發當日伊曾駕賓士車載廖學森、甲○○至劍湖山遊樂世
    界，甲○○二人取車後在伊車之前駛出劍湖山，伊車曾被劍湖山保全人員攔截後
    放行；又甲○○曾交付伊一個黃色塑膠袋內裝基隆關稅局五堵分局簽證文件專用
    章二枚，伊即將之放於乙○○住處，等甲○○朋友來拿之事實，惟矢口否認上開
    犯行，辯稱：甲○○當日打電話說他車子停放在劍湖山，拜託伊駕車載伊和廖學
    森去取車，伊將他們載到劍湖山後即離去，不知道他們去偷車；而扣案之基隆關
    稅局五堵分局簽證文件專用章二枚，是甲○○在八十八年五月間暫時交給伊保管
    ，甲○○說朋友幾天後會來拿，朋友還未來拿即被查獲，該印章並非伊偽造的云
    云。經查案發當日被告丙○○所搭載之人除女友乙○○外，另二人為甲○○與廖
    學森，而無戴明益，已據被告丙○○供述明確，其於本院訊問時供稱：是廖學森
    要伊不講甲○○，伊於警偵訊時才說是戴明益等語，而證人乙○○亦當庭指認當
    天同車者為甲○○，而非戴明益，且為同案被告甲○○所是認，從而當天同車者
    並無戴明益至堪認定，合先敘明。次查右揭被告丙○○駕駛車號ＪＧ－五九一九
    號賓士車搭載女友乙○○（不知情）、廖學森、甲○○於八十八年四月五日十二
    時四十一分二十秒左右繳費取票進入劍湖山，其於同日十二時五十五分二十三秒
    將車停放於第六停車場矮牆邊，並於二十六秒時站於矮牆上觀望下方之停車場，
    被告丙○○在五十六分二十二秒時，見ＪＸ－八五二八號賓士車為甲○○二人竊
    得後，即進入車內準備開車；於五十六分四十六秒，甲○○二人駕駛竊得之ＪＸ
    －八五二八號賓士車欲衝撞攔於出入口之保全人員車輛，順利逃離之事實，業據
    劍湖山監視錄影帶拍攝明確，並有照片九張附於警卷可稽，另有劍湖山世界停車
    場停車位置、數量圖附於偵查卷可稽，且經被害人戊○○於警訊時指訴甚詳；而
    ＪＸ－八五二八號賓士車駛離出入口後不到三十秒鐘，被告丙○○駕駛之同型Ｊ
    Ｇ－五九一九號賓士車隨即駛出，業據證人即劍湖山保全人員張明山、庚○○結
    證綦詳，證人張明山結證稱：伊被通知有竊車情形，即前往攔截，對方車硬衝過
    去，出門口後二輛車就分道逃逸，後來攔到丙○○車，車內坐有一大肚子的女子
    （乙○○），經盤查後無任何異狀就放行等語（見偵查卷第一百四十二頁）；證
    人庚○○結證稱：丙○○站在矮牆上的位置，劍湖山所有停車場的車子出入都看
    得到，我們攔車時，賓士車沒有停，直接就衝出去，丙○○的車不到三十秒也跟
    著出來，因為二車是同型車，車子出園後（指劍湖山），失竊車往南、丙○○車
    往北，因為出口有一個上坡擋住視線，我們車子一上去，只看到丙○○車往北而
    誤認追出去，約三分鐘追到，他拿證件出來看，證明不是失竊車才放行，後來聽
    外門哨警衛說有一車往南高速逃逸，之後調錄影帶來看，才懷疑丙○○可能有掩
    護行為等語（見本院八十八年十二月十五日訊問筆錄）；證人乙○○亦證稱：當
    天丙○○確實有載伊、甲○○和另一男子至劍湖山世界，甲○○二人下車後不久
    ，丙○○即駕車離去，曾被攔截等語。互核其等證詞相符，且與監視錄影帶翻攝
    之相片、停車場位置悉相吻合，其等證詞堪予採信。復查被告丙○○於本院訊問
    時供稱：伊接獲甲○○的電話，是載他們去拿停放於劍湖山的車子云云，然其與
    證人乙○○於警訊時則均陳稱：要載甲○○二人去劍湖山遊玩云云，並未提及去
    劍湖山取車一事，其供詞反覆，已令人質疑；參以被告丙○○於本院訊問時又供
    稱：甲○○二人至劍湖山下車後，伊和乙○○均未下車，伊即開車離去云云，證
    人乙○○並附和其詞。然證人庚○○於本院訊問時，明白證述被告丙○○曾下車
    站在矮牆上觀看之情，並有相片在卷，而被告丙○○於警訊時曾供稱：到劍湖山
    廖學森、戴明益（應係甲○○，已如前述）二人下車稱要入園區遊玩，伊載乙○○將車輛開到較高處之停車場附近停下，伊即下車往下觀看風景，一、二分鐘後
    就駕車離開劍湖山等語，在在足以證明被告當時確有下車觀看，其更易前供，顯
    係圖卸之飾詞。再查偽造之基隆關稅局五堵分局簽證文件專用章二枚係被告丙○○置放於女友乙○○住處，業據被告供承不諱，並據證人乙○○證述屬實。雖被
    告辯稱該專用章係甲○○交給伊保管云云，然經本院質以：專用章為何在乙○○
    住處查獲？其先則稱：是甲○○在乙○○住處交給伊保管云云（見八十八年十一
    月十日訊問筆錄），嗣改稱：是在車上交給伊的，伊拿去乙○○住處放的，是甲○○要「阿貓」（指廖學森）在車上交給伊的云云（見八十八年十一月十日訊問
    筆錄），其供述已明顯不一，令人啟疑；而證人甲○○經本院提訊，亦堅決證稱
    該專用章並非伊交給被告丙○○，伊未曾見過等語；佐以被告丙○○於本院八十
    八年十一月十日訊問時供稱：伊和甲○○間並無仇隙等語，另稽以被告丙○○與
    甲○○於八十二年間，即曾連續共同以破壞車門鎖之方式竊取多輛自用小客車遭
    法院判刑之情，有台灣台中地方法院八十三年度訴字第一五二三號刑事判決書一
    件附卷可稽，足見其二人不僅係多年好友，且關係匪淺，衡情證人甲○○當無任
    意設辭誣陷被告之理。此外，復有扣案之基隆關稅局五堵分局簽證文件專用章二
    枚足資佐證，而該二枚專用章確屬偽造，亦有財政部基隆關稅局八十八年七月十
    六日函附於警訊卷可稽。綜上所述，被告上開辯解，均係事後飾卸之詞，不足採
    信，事證明確，其犯行堪以認定。
二、按以自己共同犯罪之意思，參與實施犯罪構成要件以外之行為，或以自己共同犯
    罪之意思，事先同謀，而由其中一部分人實施犯罪之行為者，均為共同正犯（大
    法官會議釋字第一○九號解釋意旨參照）。查被告丙○○駕車搭載甲○○、廖學
    森至劍湖山竊盜現場，並於附近停車場矮牆上擔任把風，於其等竊車得手後，緊
    跟在贓車之後，以方便其等逃脫，其行為已非僅止於幫助，實已具有自己共同犯
    罪之意思，而屬在場參與分擔實施犯罪之人。核其所為，係犯刑法第三百二十一
    條第一項第四款結夥三人以上之加重竊盜罪及同法第二百十八條第一項偽造公印
    罪。公訴意旨認應依刑法第三百二十條第一項普通竊盜罪之幫助犯處斷，尚有未
    洽，惟起訴之基本事實相同，爰依法變更起訴法條，應予敘明。被告丙○○與廖
    學森、甲○○就上開竊盜犯行，有犯意之聯絡及行為之分擔，均為共同正犯。而
    其所犯上開二罪，犯意各別，犯罪構成要件不同，應分論併罰。又其曾因違反肅
    清煙毒條例及連續攜帶兇器竊盜等案件，經台灣台中地方法院先後判處有期徒刑
    三年二月、一年八月確定，而經檢察官聲請法院合併定應執行刑為有期徒刑四年
    八月，甫於八十七年十月七日假釋縮刑執行完畢，有台灣雲林地方法院檢察署刑
    案資料查註紀錄表及台灣高等法院被告全國前案紀錄表各一件在卷可按，其執行
    完畢後，五年以內再犯本件有期徒刑以上之罪，為累犯，應依刑法第四十七條規
    定加重其刑。爰審酌被告素行不佳、智識程度、生活狀況，及為圖私利恣意竊取
    他人汽車，不僅未能尊重他人之財產權，且更造成被害人失車後之極度不便，應
    予嚴懲，暨其犯後仍否認犯行、不知悔悟等一切情狀，量處如主文所示之刑，以
    資懲儆。
三、公訴意旨另以：丙○○於八十七年六月間，在嘉義市竊取己○○身分證一枚，因
    認其涉犯刑法第三百二十條第一項竊盜罪嫌云云。訊據被告丙○○堅決否認上開
    犯行，辯稱：該身分證係甲○○交給伊暫時保管，並非伊所竊等語。經查證人甲○○堅決證稱該身分證非伊交付被告丙○○，是被告此部分之辯解固有可疑；然
    被害人己○○於警訊時指稱：伊身分證是在八十七年六月間在嘉義市連同皮包一
    起遺失，伊未報案等語，則其身分證究屬遺失或被竊已有不明，且查無其他證據
    足以證明該身分證為被告所竊取，自不能僅憑該身分證於遺失後一年在被告手中
    ，即率爾推測係被告所竊取，是此部分之竊盜行為尚屬不能證明。因公訴人認該
    竊取身分證之行為，與前開已成罪之竊盜罪部分有連續犯之裁判上一罪關係，爰
    就此部分不另為無罪之諭知，應予指明。
四、偽造之基隆關稅局五堵分局簽證文件專用章二枚，應依刑法第二百十九條沒收之
    。
據上論斷，應依刑事訴訟法第二百九十九條第一項前段、第三百條，刑法第二十八條
、第三百二十一條第一項第四款、第二百十八條、第四十七條、第五十一條第五款、
第二百十九條第一項，罰金罰鍰提高標準條例第一條前段，判決如主文。
本案經檢察官劉海倫到庭執行職務。
中      華      民      國      八十九      年    八    月    二十三    日
                                         臺灣雲林地方法院刑事第一庭
                                             法  官  唐  光  義
右正本證明與原本無異
如不服本判決，應於判決送達後十日內，向本院提出上訴狀。（須附繕本）
                                             書記官  陳  善  永
中      華      民      國      八十九      年    八    月    二十三    日
刑法第三百二十一條第一項第四款
犯竊盜罪而有左列情形之一者，處六月以上五年以下有期徒刑：
四、結夥三人以上而犯之者。
刑法第二百十八條
偽造公印或公印文者，處五年以下有期徒刑。
盜用公印或公印文足以生損害於公眾或他人者，亦同。


司法院資訊處製作；財團法人民間司法改革基金會備份。
